臺灣南投地方法院刑事判決
111年度審原訴字第4號
公  訴  人  臺灣南投地方檢察署檢察官 
被      告  司天祥



指定辯護人  本院公設辯護人許定國
上列被告因偽造文書等案件，經檢察官提起公訴（110年度偵字
第6481號、111年度偵字第84號），因被告於準備程序中對起訴
事實為有罪之陳述，經告以簡式審判程序之旨，並聽取當事人、
辯護人意見後，合議庭裁定由受命法官獨任進行簡式審判程序，
判決如下：
    主      文
甲○○駕駛動力交通工具而吐氣所含酒精濃度達每公升零點二五毫
克以上，處有期徒刑玖月。又犯行使偽造私文書罪，處有期徒刑
參月，如易科罰金，以新臺幣壹仟元折算壹日；如附表所示偽造
之署押均沒收。
    事實及理由
一、犯罪事實：
　㈠甲○○於民國110年11月21日16時許，在南投縣信義鄉羅娜村羅
    筆道路旁飲酒後，明知飲酒後在待體內酒精成分充分退卻前
    不得駕駛動力交通工具，竟仍基於酒後駕駛動力交通工具之
    犯意，駕駛車牌號碼000-0000號自用小客車上路，行至同村
    信筆巷106號前與停放在路旁之APF-7769號自小客貨車發生
    碰撞肇事，經警方到場處理，並於同日20時12分許測得甲○○
    之吐氣所含酒精濃度達每公升0.92毫克而查獲。
　㈡甲○○於前開經警方要求酒測、製作筆錄，及稍後至臺灣南投
    地方檢察署接受檢察官訊問時，竟基於偽造署押、行使偽造
    私文書之犯意，冒稱自己為「乙○○」，而接續在附表所示之
    文書資料上簽名、按指印，並交還警方、檢察機關而行使之
    ，足生損害於乙○○本人及公務機關人別資料管理等之正確性
    。
二、證據名稱：
　㈠被告甲○○於警詢、偵訊及本院審理時之自白。
　㈡證人即被害人乙○○、證人張楊郁於警詢時之證述。
　㈢南投縣政府警察局110年11月21日21時25分調查筆錄、法律扶
    助基金會檢警律師陪同到場專案-指派律師通知表、南投縣
    政府警察局信義分局執行逮捕、拘禁告知本人通知書、南投
    縣政府警察局信義分局執行逮捕拘禁告知親友通知書、南投
    縣政府警察局信義分局羅娜派出所酒精測定紀錄表、財團法
    人工業技術研究院呼氣酒精測試器檢定合格證書、道路交通
    事故調查報告表㈠、道路交通事故調查報告表㈡、道路交通事
    故現場圖、南投縣政府警察局處理交通事故現場（草圖）紀
    錄表、交通事故現場略圖、臺灣南投地方檢察署防疫檢核表
    、臺灣南投地方法院檢察署兒童及少年關懷協助調查表、指
    紋卡片、南投縣政府警察局舉發違反道路交通管理事件通知
    單（存根聯）、南投縣政府警察局道路交通事故當事人登記
    聯單、因應嚴重特殊傳染性肺炎人犯或被告接收查核表、臺
    灣南投地方檢察署提審權利告知書、臺灣南投地方檢察署11
    0年11月22日11時26分訊問筆錄、悔過書、員警職務報告、
    南投縣政府警察局信義分局110年12月20日投信警偵字第110
    0012576號函暨函附資料、現場照片。　　　
三、被告行為後，刑法第185條之3已於111年1月30日修正施行，
    經比較修正前後結果，修正後規定不利於被告，應適用被告
    行為時即修正前規定論處。又刑法上之偽造署押罪，係指單
    純偽造簽名、畫押而言，若在制式之書類上偽造他人簽名，
    已為一定意思表示，具有申請書或收據等類性質者，則係犯
    偽造文書罪，該偽造署押為偽造文書之部分行為，不另論罪
    ，最高法院88年度台非字第5號判決意旨參照，故倘行為人
    係以簽名或蓋印之意，於文件上簽名或蓋印，且該簽名或蓋
    印僅在表示簽名或蓋印者個人身分，以作為人格同一性之證
    明，除此之外，再無其他用意者，即係刑法上所稱之「署押
    」；反之，若於人格同一性之證明外，尚有其他法律上之用
    意（例如表示收受某物之用意而成為收據之性質、表示對於
    某事項為同意之用意證明）者，始該當刑法上之「私文書」
    。是以，被告就犯罪事實㈠部分，係犯修正前刑法第185條之
    3第1項第1款之駕駛動力交通工具而吐氣所含酒精濃度達每
    公升0.25毫克以上之罪；就犯罪事實㈡部分，被告於附表編
    號1至7所示文書上偽造被害人署押，並分別持前開文書向警
    員、檢察機關行使之行為，係犯刑法第216條、第210條之行
    使偽造私文書罪，而被告於附表編號8至15所示文書上偽造
    被害人署押之行為，則均係犯刑法第217條偽造署押罪。
四、再被告於附表編號1至7所示文書上偽造被害人署押之行為，
    屬其偽造私文書之部分行為，不另論罪。又被告偽造附表編
    號1至7所示文書之低度行為，為其行使之高度行為所吸收，
    亦不另論罪。而被告於附表編號1至7所示文書上偽造被害人
    之署押復持以行使及於附表編號8至15所示文書上偽造被害
    人之署押之行為，分別係基於掩飾真實身分以規避查緝之同
    一犯意，於密切接近之時間實施，各行為之獨立性極為薄弱
    ，依一般社會健全觀念，在時間差距上，難以強行分開，在
    刑法評價上，以視為數個舉動之接續施行，合為包括之一行
    為予以評價較為合理，應分別論以接續犯。又被告基於一掩
    飾真實身分之行為決意，以偽造署押、行使偽造私文書之手
    段，達成規避查緝之目的，屬以一行為同時觸犯數罪名之想
    像競合犯，應從一重之行使偽造私文書罪處斷。
五、被告所犯上開公共危險罪及行使偽造私文書罪間，犯意各別
    ，行為互殊，應予分論併罰。
六、被告前因公共危險案件，經本院109年度審原交易字9號判決
    判處有期徒刑7月確定（下稱前案），於110年6月25日有期
    徒刑執行完畢，有臺灣高等法院被告前案紀錄表可為證據，
    其受有期徒刑執行完畢，5年以內故意再犯本件有期徒刑以
    上之2罪，均為累犯，本院審酌被告於前開案件執行完畢後
    再犯相同類型的公共危險罪，顯見被告對刑罰的反應力薄弱
    ，因此認為就被告本案所犯公共危險罪部分加重最低本刑，
    沒有罪刑不相當的疑慮，裁量後依刑法第47條第1項規定加
    重其刑，惟本院審酌被告本案所犯行使偽造私文書罪部分，
    與前案之罪質不同，尚不能僅以被告再度犯本案行使偽造私
    文書罪，就認為其有特別惡性，故就被告本案所犯行使偽造
    私文書罪部分，本院不依刑法第47條第1項規定加重其刑。
七、本院審酌：被告前曾因公共危險案件，經法院判處罪刑確定
    ，並執行完畢之事實（構成累犯者不重複評價），有前述紀
    錄表可查。被告明知酒駕會處罰，仍然貪圖自己交通便利，
    心存僥倖而再次犯罪，查獲時測得的吐氣酒精濃度高達每公
    升0.92毫克，超過標準值甚多，並發生交通事故，且被告為
    求掩飾真正身分以逃避查緝，竟冒用被害人之身分接受調查
    ，影響檢警機關對於犯罪偵查之正確性，損害被害人之名義
    性，被告犯後坦承犯行，已與被害人達成調解，被告於本院
    審理時自陳國中肄業、做除草工作、要扶養母親等一切情狀
    ，及檢察官、被告及辯護人對於科刑之意見後，分別量處如
    主文所示之刑，並就行使偽造私文書罪部分，諭知易科罰金
    之折算標準。
八、偽造之印章、印文或署押，不問屬於犯人與否，沒收之，刑
    法第219條定有明文，是被告偽造如附表所示之署押，均應
    依前開規定沒收之。至被告偽造如附表編號1至8所示之私文
    書，已由被告交付予警員、檢察機關行使，非屬被告所有，
    不另予宣告沒收。
九、依刑事訴訟法第273條之1、第299條第1項前段、第310條之2
    、第454條，判決如主文。
十、如不服本件判決，得自收受送達之日起20日內，向本院提起
    上訴狀（須附繕本）。
本案由檢察官張弘昌提起公訴，檢察官吳宣憲到庭執行職務。
中　　華　　民　　國　　111 　年　　8　　 月　　23　　日
　　　　　　　　　刑事第四庭  法　官    蔡霈蓁
以上正本與原本無異。
如不服本判決應於收受送達後20日內向本院提出上訴書狀，並應
敘述具體理由；其未敘述上訴理由者，應於上訴期間屆滿後20日
內向本院補提理由書（均須按他造當事人之人數附繕本）「切勿
逕送上級法院」。
告訴人或被害人如對於本判決不服者，應具備理由請求檢察官上
訴，其上訴期間之計算係以檢察官收受判決正本之日期為準。
                              書記官　　郭勝華　　　　　
中　　華　　民　　國　　111 　年　　8 　　月　　23　　日

附錄論罪科刑法條：
修正前中華民國刑法第185條之3
駕駛動力交通工具而有下列情形之一者，處2年以下有期徒刑，
得併科20萬元以下罰金：
一、吐氣所含酒精濃度達每公升零點二五毫克或血液中酒精濃度
    達百分之零點零五以上。
二、有前款以外之其他情事足認服用酒類或其他相類之物，致不
    能安全駕駛。
三、服用毒品、麻醉藥品或其他相類之物，致不能安全駕駛。
因而致人於死者，處3年以上10年以下有期徒刑；致重傷者，處1
年以上7年以下有期徒刑。
曾犯本條或陸海空軍刑法第54條之罪，經有罪判決確定或經緩起
訴處分確定，於五年內再犯第1項之罪因而致人於死者，處無期
徒刑或5年以上有期徒刑；致重傷者，處3年以上10年以下有期徒
刑。　
中華民國刑法第210條
偽造、變造私文書，足以生損害於公眾或他人者，處5 年以下有
期徒刑。
中華民國刑法第216條
行使第210條至第215條之文書者，依偽造、變造文書或登載不實
事項或使登載不實事項之規定處斷。
中華民國刑法第217條
偽造印章、印文或署押，足以生損害於公眾或他人者，處3 年以
下有期徒刑。
盜用印章、印文或署押，足以生損害於公眾或他人者，亦同。

附表：
編號 文書名稱 偽造署押之欄位或位置 偽造之署押  1. 法律扶助基金會檢警律師陪同到場專案-指派律師通知表 （見南投縣政府警察局信義分局投信警偵字第1100011578號刑案偵查卷宗【下稱警一卷】第9頁） 本人簽名欄 偽造之「乙○○」簽名1枚、指印1枚  2. 臺灣南投地方法院檢察署兒童及少年關懷協助調查表 （見警一卷第59頁) 申請人簽名欄 偽造之「乙○○」簽名1枚、指印1枚  3. 南投縣政府警察局舉發違反道路交通管理事件通知單（存根聯）（見南投縣政府警察局信義分局投信警偵字第1100011906號刑案偵查卷宗【下稱警二卷】第44頁） 收受通知聯者簽章欄 偽造之「乙○○」簽名1枚  4. 南投縣政府警察局道路交通事故當事人登記聯單（警二卷第48頁） 申請人簽收欄 偽造之「乙○○」簽名1枚、指印1枚  5. 悔過書 （見臺灣南投地方檢察署110年度偵字第6481號偵查卷宗【下稱偵卷】第17頁） 立悔過書人欄 偽造之「乙○○」簽名1枚  6. 南投縣政府警察局信義分局執行逮捕、拘禁告知親友通知書 （見警卷一第13頁) 簽名捺印欄 偽造之「乙○○」簽名1枚、指印1枚  7. 因應嚴重特殊傳染性肺炎人犯或被告接收查核表（見偵卷第12頁） 簽名欄 偽造之「乙○○」簽名1枚  8. 南投縣政府警察局110年11月21日21時25分調查筆錄 （見警一卷第3-7頁) 簽名欄、受詢問人簽名欄、騎縫處 偽造之「乙○○」簽名4枚、指印8枚  9. 南投縣政府警察局信義分局執行逮捕、拘禁告知本人通知書 （見警一卷第11頁) 簽名捺印欄 偽造之「乙○○」簽名1枚、指印1枚  10. 南投縣政府警察局信義分局羅娜派出所酒精測定紀錄表 （見警一卷第15頁) 被測人欄 偽造之「乙○○」簽名1枚、指印1枚  11. 交通事故現場略圖 （見警一卷第39頁) 現場簽證欄 偽造之「乙○○」簽名1枚  12. 臺灣南投地方檢察署防疫檢核表（見警一卷第57頁) 被詢問人簽章欄 偽造之「乙○○」 簽名1枚、指印1枚  13. 指紋卡片 （見警一卷第61-62頁） 捺印人及指紋卡片各欄 偽造之「乙○○」簽名1枚、指印12枚、四指平面印2枚、掌紋2枚 14. 臺灣南投地方檢察署提審權利告知書 （見偵卷第13頁） 被告知人（簽名）欄 偽造之「乙○○」簽名1枚  15. 臺灣南投地方檢察署110年11月22日11時26分訊問筆錄 （見偵卷第15-16頁） 受訊問人欄 偽造之「乙○○」簽名1枚